【裁判字號】    89,交易,225
【裁判日期】    890816
【裁判案由】    妨害公務等
【裁判全文】
臺灣高雄地方法院刑事判決                        八十九年度交易字第二二五號
    公  訴  人  臺灣高雄地方法院檢察署檢察官
    被      告  甲○○
右列被告因妨害公務等案件，經檢察官提起公訴（八十九年度偵字第二四○二號)，
本院判決如左：
    主  文
甲○○服用酒類，不能安全駕駛動力交通工具而駕駛，處有期徒刑陸月，如易科罰金
，以參佰元折算壹日，又對於公務員依法執行職務時，施強暴，處有期徒刑參月，如
易科罰金以參佰元折算壹日；應執行有期徒刑捌月，如易科罰金以參佰元折算壹日。
    事      實
一、甲○○於民國八十九年一月二十二日凌晨一時許，與友人在高雄市○○區○○路
    與建民路口之邱比特ＫＴＶ內飲酒作樂，並於該日凌晨二時許，在飲用不詳數量
    之啤酒與威士忌之酒類，其因飲酒過量已達於體溫降低、感覺喪失、視力模糊、
    反射減低、神智不清之狀態下，持石塊砸破停放於上開路段巷內之「情緣」汽車
    旅館前之張蒲芬所有之車號ＹＪ—一九九二號自小客車之後車窗（故意毀損部分
    未經起訴），隨即有民眾報請巡邏員警處理，經高雄市政府警察局苓雅分局警備
    隊員警潘易昇及林宗澤二人駕駛編號○一二號、車號ＸＴ—八七四五號警備車前
    往處理，經鳴笛制止，欲以現行犯予以逮捕時，甲○○見狀，竟於已不能安全駕
    駛動力交通工具之狀態，仍迅速至車號ＴＲ—九六八二自小客車上，因無駕照而
    欲逃逸，並另行基於妨害公務之犯意，駕駛前開自小客車，朝警車衝撞，對於依
    法執行巡邏逮捕職務之兩位員警施強暴，並造成前開警備車左前方大燈與保險桿
    、右前方車輪處及左後方損壞（毀損部分未據告訴），旋即沿高雄市○○區○○
    路、武廟路及水源路逃逸，沿路並擦撞停置路邊之輕型、重型機車共七台（車號
    分別為ＹＸΖ—五三六號、ＹＵＣ—六六九號、ΖＧＩ—三六九、ＸＮＷ—五一
    三、ＹＯＨ—四一一、ΖＡＩ—九四○及ＹＹＹ—一五七號），自小客車四台（
    分別為車號ＹΖ—○四五二號、ＸＬ—九一三八號、ＸＦ—○九九三號、Ｅ三—
    六九五二號），並駛至建民路與家齊路口時為警攔下，經警員制服並逮捕後，施
    以酒精測試，其呼氣酒精濃度測定值已高達每公升二點四五毫克，而查悉上情。
二、案經高雄市政府警察局苓雅分局報請台灣高雄地方法院檢察署檢察官偵查起訴。
    理  由
一、訊據被告甲○○對於飲酒後有砸毀停於路邊之自小客車後車窗，並於警方駕駛巡
    邏車至現場後，即駕車逃離現場，且有衝撞到停於路邊之車輛之事實於警、偵訊
    及本院審理時均坦承不諱（見警卷第一至第二頁訊問筆錄、偵查卷第五頁背面訊
    問筆錄、本院八十九年聲羈字第三七號卷之訊問筆錄，及本院八十九年三月九日
    、三月十七日八月二日訊問與審判筆錄），惟矢口否認有妨害公務之犯行，辯稱
    ︰於當時已酒醉，毫無意識，故不知有衝撞警車云云。經查︰
  （一）被告自白部分之犯罪事實部分，核與證人即苓雅分局福德派出所製作被告訊
        問筆錄之員警郭武元所證稱，被告經逮捕至派所所時，呈酒醉狀態，因見其
        反應遲鈍，嘴巴張的大大的，無法訊問及製作筆錄，故先訊問被害人，直至
        早上七時許，始進行訊問等語相符（見本院八十九年五月十日訊問筆錄），
        與被害人即車輛遭衝撞之吳錦鑾、潘孟鵬、張先慶、吳細岑、鄭會傳、溫凱
        婷、吳樹益、許淑蕙、曾沈萩芳、林文靖、趙陳碧麗、方林秋煙、林麗芬、
        張潽芬及顏鴻文等人均於警訊中亦均陳述明確（見警卷第三頁至第十三頁訊
        問筆錄），復有高雄市政府警察局苓雅分局以高市警苓分刑字第三七八七號
        函所檢附之被害人訊問筆錄一分，另有被告於逮捕後所作之呼氣中所含酒精
        濃度測試單、高雄市政府警察局以高市警刑字第（８７）第二一三二三三號
        舉發違反道路交通管理事件通知單各一紙，及被告逃逸時沿路所擦撞之機車
        、自小客車等車受損之相片九幀在卷可稽，足信被告於當日確於服用酒類後
        ，猶駕駛動力交通工具之舉。按醫學實驗證明所得之經驗法則，行為人飲酒
        後如其呼氣酒精濃度達於每公升二點零毫克時，其酒精中毒症狀為體溫降低
        、血糖降低、肌肉控制差、癲癇發作等情形，此有行政院國軍退除役官兵輔
        導委員會台北榮民總醫院八十八年八月五日（八八）北總內字第二六八六八
        號函敘甚詳，而被告為警查獲時經測試其呼氣酒精濃度高達每公升二點四五
        毫克，已逾上開數值，是被告已達到服用酒類後不能安全駕駛動力交通工具
        之狀態，至為明顯。
  （二）又據證人即於當日執行巡邏勤務之員警潘易昇到庭證稱︰「（問︰本件如
        何查獲？）是路人於中正路與正言路攔下我們警車報案，我們才趕去情緣汽
        車旅館前，見被告正在砸車，我鳴笛制止，那時他好像喝醉了，他就跑上他
        駕駛之車輛想逃逸，結果就撞上我們警車」、「（被告當日如何逃逸？）警
        車與被告車是對向，他先撞上警車，再倒車，倒車之後左轉自巷子逃逸．．
        ．」等語（見本院八十九年八月二日審判筆錄），另有證人潘易昇當庭所繪
        被告逃逸路線圖一紙，及巡邏車輛遭衝撞之受損相片三幀在卷可稽。並據被
        告於警、偵訊及本院調查時，均陳稱酒後有砸毀停於路邊車輛之車窗玻璃、
        並見警方開巡邏車到達，經警追逐，沿路並有撞及停於路邊之車輛等語（均
        見上開訊問筆錄），獨獨對於衝撞警車之事實稱不知，再佐以被告逃逸時，
        先加速撞及警車後，再倒車之後離去之事實，及警車受撞及後受損之相片三
        幀，可見被告尚知持汽車鑰匙發動自小客車後、排擋及加油等駕車行為，亦
        能掌握路況，且撞及之力不輕等情，足認被告前開所辯，顯係避重就輕之詞
        ，並違事實，不足採信。被告當時既非在意識全無之精神狀態下，當知身著
        警察制服之潘易昇與林宗澤係依法執行職務之公務員，灼然明甚。從而，綜
        上諸情，本件事證已臻明確，被告上揭犯行堪以認定。
二、核被告所為，係犯刑法第一百八十五條之三之服用酒類，不能安全駕駛動力交通
    工具而駕駛罪，又查潘易昇與林宗澤係高雄市政府警察局苓雅分局警備隊之員警
    ，為刑法上之公務員。被告於其依法執行巡邏勤務時而當場施以強暴，核係犯刑
    法第一百三十五條第一項之對於公務員依法執行職務時施強暴罪，又被告所犯上
    開公共危險及妨害公務二罪，犯意各別，構成要件行為互異，應予分論併罰。經
    審酌被告因無駕照為逃逸而衝撞警車之動機、國中肄業之智識程度、經測試後之
    呼氣酒精濃度高達每公升二點四五毫克，被告明知自己已處於酒醉、意識模糊之
    情況下，猶仍不顧自己及其他公眾之生命與身體之安全而仍酒醉駕車，更於為警
    欲制止時，衝撞警車而逃逸，沿路並撞及多量汽、機車，其對社會公共秩序所造
    成之危害嚴重情節，及其僅賠償警車所受之損失，此有修繕警車之聖豪企業行所
    出具之收據一紙在卷足稽，惟尚未賠償其餘車輛受損之被害人等一切情狀，分別
    量處如主文所示之刑，並諭知易科罰金之折算標準，復定其應執行之刑，及諭知
    易科罰金折算標準，以為懲儆。
三、另台灣高雄地方法院檢察署於八十九年三月十日以雄檢銅地八九偵二四○二字第
    一六四九二號函移請並案酌辦部分：以告訴人所涉嫌毀損罪嫌部分，公訴人於起
    訴書之事實欄內係載「未據告訴」，故此部分尚未提起公訴，是被告上開所犯公
    共危險與妨害公務等罪與毀損罪間之行為各別，非不可分，既非起訴範圍，本院
    無從併予審判，應予退回，由移送機關另行處理，併此敘明。
據上論斷，應依刑事訴訟法第二百九十九條第一項前段，刑法第一百八十五條之三、
、第一百三十五條第一項、第五十一條第五款、第四十一條，罰金罰鍰提高標準條例
第一條前段、第二條，判決如主文。
中      華      民      國    八十九    年      八      月     十六     日
                              臺灣高雄地方法院交通法庭
                                  審判長  法  官    李   嘉   興
                                          法  官    廖   純   卿
                                          法  官    程   克   琳
右正本證明與原本無異。
如不服本判決，應於判決送達後十日內，向本院提出上訴狀。
                                          書記官    王   麒   雄
中    華    民    國      八十九      年      八      月      十八      日
附錄本案論罪科刑法條全文：
刑法第一百八十五條之三
服用毒品、麻醉藥品、酒類或其他相類之物，不能安全駕駛動力交通工具而駕駛者，
處一年以下有期徒刑、拘役或三萬元以下罰金。
刑法第一百三十五條第一項：
對於公務員依法執行職務時，施強暴脅迫者，處三年以下有期徒刑、拘役或三百元以
下罰金。


司法院資訊處製作；財團法人民間司法改革基金會備份。
